臺灣臺北地方法院行政訴訟判決　
111年度交字第31號
原      告  林清德
被      告  交通部公路總局臺北市區監理所

代  表  人  江澍人
訴訟代理人  吳孟娟
上列當事人間交通裁決事件，原告不服交通部公路總局臺北市區
監理所中華民國110年12月13日北市監基裁字第25-ZAA293830號
裁決，提起行政訴訟，本院判決如下：
    主      文
一、原告之訴駁回。
二、訴訟費用新臺幣300元由原告負擔。
    事實及理由
一、程序部分：
    原告不服被告民國110年12月13日北市監基裁字第25-ZAA293
    830號違反道路交通管理事件裁決書（下稱原處分）而提起
    行政訴訟，核屬行政訴訟法第237條之1第1項第1款規定之交
    通裁決事件，爰依行政訴訟法第237條之7規定，不經言詞辯
    論，逕為判決。
二、爭訟概要：
(一)原告於110年8月24日16時53分許駕駛車號000-0000號營業小
    客車(下稱系爭車輛)，行經國道1號南向23公里處（下稱系
    爭地點），因使用路肩於禁止變換車道處變換至外側車道，
    經民眾檢具影像提出檢舉，由內政部警政署國道公路警察局
    第一公路警察大隊汐止分隊(下稱舉發機關)員警填製國道警
    交字第ZAA293830號舉發違反道路交通管理事件通知單(下稱
    舉發通知單)予以舉發。
(二)原告不服舉發通知單向被告陳述意見，經舉發機關查復違規
    屬實，被告審認原告有「行駛高速公路違規使用路肩」之違
    規行為，乃依道路交通管理處罰條例第33條第1項第9款規定
    開立原處分，裁處原告新臺幣（下同）4,000元罰鍰，並記
    違規點數1點，於110年12月13日送達原告。原告不服原處分
    ，於111年1月7日向本院提起行政訴訟。
三、原告起訴主張及聲明：
(一)主張要旨：
　1.系爭地點之路肩是專供交流道疏通之用，未在路肩起點告知
    用路人，而是在終點前500公尺立禁止變換車道告示牌，是
    誘使用路人違規。
　2.原則上路肩是禁止變換車道，行政機關應明示何路段可以變
    換車道，而非以前面路段禁止變換車道告示牌取代。原告當
    時行駛之路段是可以行駛路肩的時段，但沒有設立標誌告知
    到幾公尺不能行駛路肩。
(二)聲明：原處分撤銷。　　
四、被告答辯及聲明：
(一)答辯要旨：
　  依舉發機關查復，原告於上開時地違規行駛路肩(於禁止變
    換車道處變換至主線外側車道)，經民眾現場目睹並以科學
    儀器取得證據提出檢舉，國道1號南向22.63公里處設有「路
    肩限行小車禁止變換車道」告示牌，並於國道1號南向22.2
    公里處設有「前方路肩通行禁止變換車道」之預告牌面，且
    依現行法規500公尺前才能變換車道，原告違規地點已屬於5
    00公尺以內，只能順行下交流道而不能變換車道，而原告駕
    駛系爭車輛卻由外側路肩變換至主線外側車道行駛，員警依
    道路交通管理處罰條例第33條第1項第9款舉發並無違誤。
(二)聲明：駁回原告之訴。　　　　
五、爭點：
　　原告所為是否已違反道路交通管理處罰條例第33條第1項第9
    款之規定？
六、本院之判斷：
(一)應適用之法令：道路交通管理處罰條例第33條第1項第9款（
    附錄）。
(二)如爭訟概要欄所載之事實，除後述之爭點外，其餘為兩造所
    不爭執，並有舉發通知單（見本院卷第65頁）、送達證書（
    見本院卷第85頁）及原處分（見本院卷第83頁）在卷可佐，
    該情堪以認定。
(三)原告所為確已違反道路交通管理處罰條例第33條第1項第9款
    之規定：
　  依交通部高速公路局國道實施開放路肩措施路段及時段一覽
    表所示(見本院卷第131至136頁)，原告違規地點為國道1號
    南向23公里，核屬該一覽表中「內湖（內功路）-圓山(南下
    )（18K+200～23K+150 ）」之開放路肩通行路段，該一覽表
    並載明該處路肩係類型1。再依國道主線實施開放路肩作業
    規定第四點（一）規定：「開放路肩終點銜接出口減速車道
    ：行駛路肩車輛得變換車道，開放路肩終點上游500m（得視
    現場條件調整）範圍內限往出口車流行駛，得銜接減速車道
    駛出，不得變換車道；非往出口小車須於開放路肩終點上游
    500m前（得視現場條件調整）變換至主線車道（類型1）。
    」，由上開說明可知，行駛路肩之車輛原則上得變換車道，
    惟在開放路肩終點上游500公尺內，不得變換車道，故往出
    口小車須於開放路肩終點上游500m前變換至主線車道。經本
    院當庭勘驗採證光碟結果：「畫面時間16：53：03，原告行
    駛於國道路肩處；畫面時間16：53：04，原告行駛於國道路
    肩處，向左變換至外側車道；畫面時間16：53：06，原告從
    路肩向左變換至外側車道完成。」等情，有採證光碟(見本
    院卷第86頁)、本院勘驗筆錄暨翻拍照片(見本院卷第109至1
    11頁)在卷可稽。依上開勘驗結果可知系爭車輛確有在開放
    路肩通行終點上游500公尺內變換車道，已違反上開規定及
    道路交通管理處罰條例第33條第1項第9款規定，故被告所為
    原處分並無違誤。
(四)至原告主張當時該路肩係開放行駛，卻未設置在何處不得再
    行駛路肩之告示牌等語。然查，依前所述可知，行駛路肩之
    車輛原則上得變換車道，惟在開放路肩終點上游500公尺範
    圍內限往出口車流行駛，得銜接減速車道駛出，不得變換車
    道。又依內政部警政署國道公路警察局第一公路警察大隊11
    0年11月4日國道警一交字第1101709579號函文說明略以「查
    本案違規路段於國道1號南向22.63公里處設有「路肩限行小
    車禁止變換車道」告示牌，並於國道1號南向22.2公里處設
    有「前方路肩通行禁止變換車道」之預告牌面，系爭車輛係
    由外側路肩變換至主線外側車道行駛，違規屬實，依事實舉
    發並無不當。」（見本院卷第77至78頁）。另參以卷附現場
    照片所示(見本院卷第79、81頁)，可見在國道一號高速公路
    22.6公里及22.2公里處，確有在路肩護欄上設置「路肩限行
    小車禁止變換車道」、「前方路肩通行禁止變換車道」之告
    示牌，其設置位置與方式均顯屬清晰可辨識，是上開函文說
    明內容，與本院勘驗影像之結果一致，足認主管機關確已在
    適當地點設置標誌。故原告上開主張，容有誤解，尚難採認
    。
(五)本件判決基礎已臻明確，兩造其餘攻擊、防禦方法及訴訟資
　　料經本院審酌後，核與判決結果不生影響，無一一論述之必
　　要，併此敘明。　　
七、結論：
　　原處分認事用法並無違誤，原告訴請撤銷原處分為無理由，
    應予駁回。至本件第一審裁判費為300元，應由敗訴之原告
    負擔，爰確定第一審訴訟費用額如主文第2項所示。
中　　華　　民　　國　　111 　年　　7 　　月　　5 　　日
                  行政訴訟庭  法  官 黃子溎
上為正本係照原本作成。
如不服本判決，應於送達後20日內，向本院提出上訴狀並表明上
訴理由（原判決所違背之法令及其具體內容或依訴訟資料可認為
原判決有違背法令之具體事實)，其未載明上訴理由者，應於提
出上訴後 20 日內向本院補提理由書（上訴狀及上訴理由書均須
按他造人數附繕本，如未按期補提上訴理由書，則逕予駁回上訴
），並應繳納上訴裁判費新臺幣 750 元。
中　　華　　民　　國　　111 　年　　7 　　月　　5 　　日
                              書記官  藍儒鈞
附錄（本件參考法條）：
1.道路交通管理處罰條例第33條第1項第9款
　汽車行駛於高速公路、快速公路或設站管制之道路，不遵使用
  限制、禁止、行車管制及管理事項之管制規則而有下列行為者
  ，處汽車駕駛人新臺幣3000元以上6000元以下罰鍰：
　九、未依規定使用路肩。 

訴訟費用計算書
項　　　　目　　金　額（新臺幣）　　備　註
第一審裁判費　　 300元
合        計　　 300元